臺灣嘉義地方法院民事裁定
110年度消債清字第5號 
聲請人即
債  務  人  許船波  
代  理  人  劉育辰律師(法扶律師)
相對人即
債  權  人  台新國際商業銀行股份有限公司

法定代理人  吳東亮  
債  權  人  台北富邦商業銀行股份有限公司

法定代理人  程耀輝  


債  權  人  聯邦商業銀行股份有限公司


法定代理人  李憲章  
代  理  人  呂承鎰  
債  權  人  凱基商業銀行股份有限公司


法定代理人  魏寶生  
債  權  人  中國信託商業銀行股份有限公司


法定代理人  利明献  


債  權  人  良京實業股份有限公司

法定代理人  平川秀一郎


上列當事人間聲請清算程序事件，本院裁定如下：
    主  文
債務人許船波自中華民國110年4月26日下午5時起，開始清算程
序。
命本院司法事務官進行本件清算程序。
    理  由
一、聲請意旨略以：聲請人對於債權人台新國際商業銀行股份有
    限公司等債權人負有新臺幣（下同）1,022,851元之無擔保
    債務。因有不能清償債務情事，前已向法院聲請債務清理調
    解，惟調解不成立。聲請人因消費借貸、信用卡或現金卡契
    約，對金融機構負債務。前項債務，曾以書面向最大債權金
    融機構請求共同協商債務清償方案而不成立。聲請人無資產
    ，債務總金額則有1,022,851元，有不能清償債務之情事。
    爰提出財產及收入狀況說明書、債權人清冊、債務人清冊等
    資料，聲請清算。
二、按債務人不能清償債務或有不能清償之虞者，得依本條例所
    定更生或清算程序，清理其債務。消費者債務清理條例第3
    條定有明文。又按，債務人於法院裁定開始更生程序或許可
    和解或宣告破產前，得向法院聲請清算；債權人縱為一人，
    債務人亦得為聲請。法院開始清算程序之裁定，應載明其年
    、月、日、時，並即時發生效力；前項裁定，不得抗告。復
    為同條例第80條、第83條所明定。復按，法院裁定開始更生
    或清算程序後，得命司法事務官進行更生或清算程序；必要
    時，得選任律師、會計師或其他適當之自然人或法人一人為
    監督人或管理人。此於同條例第16條第1項亦設有明文。
三、經查，聲請人前於民國110年1月29日已向本院具狀聲請債務
    清理調解，惟於110年2月25日調解不成立。上情業據聲請人
    提出110年度司消債調字第25號調解不成立證明書佐參，並
    經本院調卷核閱無訛。次查，聲請人主張伊有不能清償債務
    之情事，業據聲請人提出其財產及收入狀況說明書、債權人
    清冊、107年及108年度綜合所得稅各類所得資料清單、全國
    財產稅總歸戶財產查詢清單等資料為證。又查，依聲請人所
    提出之存摺交易明細資料，大林鎮農會於109年5月13日存款
    餘額為10,100元、110年3月25日存款餘額為4,840元。聲請
    人最近二年內存、提款變動狀況，尚在合理範圍內，無特別
    異常現象。另查，聲請人沒有股票或其他有價證券，也沒有
    儲蓄性質的人壽保險或終身醫療健康保險。
四、再查，聲請人債務形成原因及未清償原因：
    聲請人陳稱伊因支付日常生活開銷，及當時女友不斷向其索
    討金錢花用，因而向金融機構借款，而積欠債務。伊因罹有
    中度精神障礙，無工作能力，故無法償還債務。
五、聲請人有不能清償債務情事或有不能清償之虞的認定：
(一)本件聲請人陳稱伊對於台新國際商業銀行股份有限公司等債
    權人所負之無擔保債務，合計1,022,851元云云。而查，債
    權人良京實業股份有限公司以110年3月18日民事陳報狀，陳
    報其債權金額為324,551 元（其中本金為94,783元、利息為
    228,768元）。聯邦商業銀行股份有限公司以110年3月26日
    民事申報債權狀，陳報其債權金額為552,601元（其中本金
    為137,564元、利息為413,597元）。另外，在調解程序中，
    債權人台北富邦商業銀行股份有限公司以110年2月8日民事
    陳報狀，陳報債權金額為157,743元（其中本金35,224元、
    利息102,765元）；台新國際商業銀行股份有限公司以110年
    2月9日函，陳報債權金額為604,485元（其中本金177,789元
    、利息447,779元）；凱基商業銀行股份有限公司以110年2
    月5日民事陳報狀，陳報債權金額為78,551元（其中本金為1
    9,214元、利息58,267元）；中國信託商業銀行股份有限公
    司以110年2月22日債權人債權陳報狀，陳報債權金額為120,
    971元（其中本金為31,785元、利息為88,602元）。因此，
    聲請人所積欠之債務，合計應在1,838,902元以上。
(二)第查，聲請人現在年齡55歲，有中度精神障礙，生活費用均
    仰賴家人供應，有聲請人提出之身心障礙證明佐參。又查，
    聲請人陳稱伊與母親同住，每月生活費用支出約10,000元。
    而查，消費者債務清理條例第64條之2第1項規定：「債務人
    必要生活費用，以最近一年衛生福利部或直轄市政府所公告
    當地區每人每月最低生活費一點二倍定之。」再查，依衛生
    福利部公告臺灣省（包括六都以外之其他各縣、市）110年
    度的最低生活費為13,288元，其1.2 倍即15,946元之數額，
    即為債務人的必要生活費用。而查，聲請人主張每個月必要
    生活費用為10,000元，並未逾越15,946元之數額，故聲請人
    以每月10,000元作為必要生活費用的數額，應可採認。
(三)再查，聲請人名下無不動產，於107年及108年均無所得資料
　　；存款僅剩4,840元。而聲請人因中度精神障礙的疾病，無
    工作能力，生活費用來源尚須依靠家人供應，遑論於要清償
    上述所負欠的1,838,902元以上的債務。因此，本件應堪認
    聲請人確有不能清償債務之情事。
六、本件無應予駁回聲請清算之事由：
    經查，聲請人為一般消費者，無從事營業活動，且未經法院
    裁定開始更生程序或許可和解或宣告破產。又查，聲請人亦
    無消費者債務清理條例第6條第3項及第82條第2項所定得予
    駁回清算聲請之情形，而且亦無同條例第8 條所定應予駁回
    清算聲請之事由存在。
七、綜據上述，本件聲請人因有中度精神障礙，無工作能力，致
    無法償還債務。本院審酌上情，認為聲請人就法院所命補正
    事項，已配合陳報大林鎮農會之存摺交易明細，並說明債務
    形成原因及無法清償原因，及提出可供法院參酌之證明資料
    ，可認為已盡其應負之協力義務。本件聲請人聲請清算，符
    合消費者債務清理條例第3 條的規定，復查無消費者債務清
    理條例第6條第3項及第82條第2項所定得予駁回清算或同條
    例第8條所定應駁回清算之事由。因此，聲請人聲請清算，
    於法有據，屬有理由，應予准許，爰裁定如主文，並依首揭
    規定命司法事務官進行本件清算程序。
八、至於債權人台新國際商業銀行股份有限公司110年3月19日函
    、台北富邦商業銀行股份有限公司110年3月19日民事陳報狀
    、良京實業股份有限公司110年3月18日民事陳報狀、中國信
    託商業銀行股份有限公司110年3月19日民事陳報狀及聯邦商
    業銀行股份有限公司110年3月26日民事申報債權狀所述之意
    見內容。因依上述說明，本件債務人聲請清算，符合消費者
    債務清理條例第3條的規定，復查無消費者債務清理條例第6
    條第3項及第82條第2項所定得駁回清算或同條例第8條所定
    應予駁回清算之事由。因此，本院核閱上揭陳報狀內容後，
    認為與本件裁定的結果無影響，爰不逐一論駁，附此敘明。
九、依消費者債務清理條例第11條第1項、第83條第1項、第16條
    第1項，裁定如主文。
中　　華　　民　　國　　110　 年　　4 　　月　　26　　日
                  民事第二庭法　官　呂仲玉
以上正本係照原本作成。
本裁定不得抗告。
中　　華　　民　　國　　110 　年　　4 　　月　　26　　日
                            書記官  朱鴻明